【裁判字號】    97,台抗,674
【裁判日期】    971016
【裁判案由】    禁治產宣告等
【裁判全文】
最高法院民事裁定              九十七年度台抗字第六七四號
再 抗告 人  甲○○
            乙○○
共      同
訴訟代理人  林聯輝律師
上列再抗告人因與丙○○間聲請禁治產宣告等事件，對於中華民
國九十七年四月二十四日台灣高等法院台南分院裁定（九十七年
度家抗字第六號），提起再抗告，本院裁定如下：
    主  文
再抗告駁回。
再抗告訴訟費用由再抗告人負擔。
    理  由
按對於抗告法院所為抗告有無理由之裁定再為抗告，僅得以其適
用法規顯有錯誤為理由，並應經原法院之許可，且該許可，以原
裁定所涉及之法律見解具有原則上之重要性者為限，此觀民事訴
訟法第四百八十六條第四項、第五項之規定自明。原法院若以再
抗告應行許可，添具意見書，逕將訴訟卷宗送交再抗告法院，再
抗告法院審查結果，認再抗告不應准許者，並不受該意見書之拘
束，仍得裁定予以駁回。又所謂適用法規顯有錯誤，係指原法院
就其取捨證據所確定之事實適用法規顯有錯誤而言，不包括認定
事實不當之情形在內。本件再抗告人對於相對人丙○○聲請宣告
禁治產，經台灣台南地方法院（下稱台南地院）裁定駁回，再抗
告人不服提起抗告。原法院以：按規範禁治產制度之理由，乃為
避免精神障礙者從事法律行為遭受損失，由法院宣告禁治產，暫
時剝奪其行為能力，以保護受禁治產宣告人之利益，同時以宣告
作為公示之方法，以維護社會交易之安全。至於禁治產宣告，依
民法第十四條第一項規定，需以受宣告者因心神喪失或精神耗弱
為要件，且不論其為心神喪失或精神耗弱，均需達到不能處理自
己事務之程度。至所謂事務不僅指法律事務，並包括通常之事務
；而不能處理須係一般性的不能處理，若僅對某部分事務不能處
理，則不得宣告。本件台南地院就相對人之精神狀態是否已達心
神喪失或精神耗弱致不能處理自己事務之程度，函請國立成功大
學醫學院附設醫院為鑑定，於斟酌鑑定報告所述內容後認定相對
人就其一般日常生活及自我照顧皆可自行完成，其他認知功能、
判斷力及現實感等方面，亦無明顯障礙，相對人之精神狀態尚未
達於精神耗弱或心神喪失之程度，並非處在無法判斷或無法處理
自己事務狀態之情形，洵無不當，則依前揭說明，再抗告人聲請
對相對人為禁治產之宣告，於法尚有未合，因而維持台南地院所
為駁回再抗告人聲請之裁定，駁回其抗告，經核並無適用法規顯
有錯誤之情事。再抗告論旨以相對人已達於精神耗弱程度，有宣
告禁治產之必要云云，就原法院認定事實為爭執，要與原裁定適
用法規顯有錯誤無涉，且亦無所涉及之法律見解具有原則上重要
性之情事。其再抗告不合民事訴訟法第四百八十六條第四項及第
五項之規定而不應許可。
據上論結，本件再抗告為不合法。依民事訴訟法第四百九十五條
之一第二項、第四百八十一條、第四百四十四條第一項前段、第
九十五條、第七十八條，裁定如主文。
中    華    民    國  九十七  年    十    月   十六   日
                      最高法院民事第一庭
                          審判長法官  蕭  亨  國
                                法官  葉  勝  利
                                法官  高  孟  焄
                                法官  許  澍  林
                                法官  童  有  德
      本件正本證明與原本無異
                                      書  記  官
中    華    民    國  九十七  年    十    月  三十一  日
                                                    Ａ


司法院資訊處製作；財團法人民間司法改革基金會備份。
